臺灣宜蘭地方法院交通事件裁定
原處分機關　交通部公路總局臺北區監理所宜蘭監理站
異　議　人
即受處分人　乙○○
送達代收人　甲○○
上列異議人即受處分人因違反道路交通管理處罰條例案件，對於
交通部公路總局臺北區監理所宜蘭監理站於民國94年11月29日所
為之處分（處分案號：宜監字第裁43-Q00000000號）聲明異議，
經本院裁定，由臺灣高等法院發回更為審理，本院更為裁定如下
:
    主  文
異議駁回。
    理  由
一、原處分意旨略以：異議人即受處分人乙○○於民國94年8 月
    11 日下午5時13分許，騎乘車牌號碼GEC-930 號重型機車行
    經宜蘭市○○路與聖後街口，違規紅燈右轉，經警攔查，當
    場掣單舉發（舉發案號：宜警交字第Q00000000 號），原處
    分機關乃依道路交通管理處罰條例第53條第1 項規定，裁處
    新臺幣（下同）4,500元並記違規點數3點。
二、異議意旨略以：伊係自新興路紅燈右轉進入聖後街，並非闖
    紅燈，依道路交通管理處罰條例，僅應裁罰600元至1,800元
    之罰鍰，且裁罰機關於異議人逾期未繳時，未經通知即逕自
    加重，顯有不當云云。
三、按道路交通管理處罰條例本質上係屬行政法而非刑事特別法
    ，該條例本身雖未設有法律變更後應如何選法之規定，惟94
    年2月5日公布施行之行政罰法，係屬行政罰之基本法，主管
    機關依據道路交通管理處罰條例，對於人民因違反該條例所
    定之行政法上義務為罰鍰、吊扣駕駛執照等裁罰，係屬行政
    罰之一種，自有行政罰法之適用。而行政罰法第5 條規定：
    「行為後法律或自治條例有變更者，適用行政機關最初裁處
    時之法律或自治條例。但裁處前之法律或自治條例有利於受
    處罰者，適用最有利於受處罰者之規定。」此既為行政機關
    作出處分時應依循之選法規範，則本院對於行政機關裁處適
    法與否之認定即應受此法文之拘束，不得再考量其他訴訟法
    理或實體法上之因素而做不同於法律規定之解釋，換言之即
    以行政機關作出不利益處分時之法律為裁判基準，不因事後
    法律變更使原先合法之處分變更為違法。最高行政法院89年
    9月13日89年度9月份第1 次庭長法官聯席會議決議針對稅捐
    稽徵法第48條之3 所稱之「裁處」，依修法理由之說明，認
    為包括訴願、再訴願及行政訴訟之決定或判決，惟稅捐稽徵
    法第48條之3 係規定：「納稅義務人違反本法或稅法之規定
    ，適用裁處時之法律。但裁處前之法律有利於納稅義務人者
    ，適用最有利於納稅義務人之法律。」法文並未明示僅係行
    政機關之選法規定，是法院基於憲法第16條有效權利保護之
    訴訟權保障意旨、法治國家透過司法監督行政以保障人民權
    益之制度設計及行政爭訟制度以保障人民現實之權益等考量
    ，將行政機關裁處後法律變更之情形納入考量，非無所本，
    然如上所述，行政罰法第5 條明文規定法院裁判之基準時點
    以行政機關裁處時之法律為判準，僅行為後至裁處前之舊法
    有利於行為人時始例外適用舊法，立法者已明白表示在秩序
    罰之行政爭訟事件中，司法監督行政之合法性應較人民權益
    保障列為較優先之考慮，此立法政策上容或有討論餘地，然
    法院應受此法文之拘束乃法治國權力分立所當然，是行政罰
    法第5 條所稱之「裁處」至多包含訴願決定（再訴願制度業
    已刪除），而不包含法院裁判，最高行政法院89年9 月13日
    89 年度9月份第1 次庭長法官聯席會議決議內容並不當然適
    用於交通裁罰案件。道路交通管理處罰條例於94年12月28日
    修正公布，並於95年7月1日施行，然本件原處分機關係於新
    法施行前之94年11月29日作出裁罰，本院即應依原處分機關
    裁處時之法律，即修正前道路交通管理處罰條例第53條及第
    63條第1項第3款規定作為處分合法與否之判準。再按，汽車
    駕駛人行經有燈光號誌管制之交岔路口闖紅燈者，處 1,800
    元以上5, 400元以下罰鍰，併計違規點數3 點，修正前道路
    交通管理處罰條例第53條及第63條第1項第3款分別定有明文
    。
四、異議人未否認有於上開時、地行經舉發地點紅燈右轉，惟辯
    稱：紅燈右轉非闖紅燈云云，然汽車駕駛人在無箭頭導向燈
    號狀況下，紅燈左轉或右轉，均以闖紅燈論處，不宜以左轉
    或右轉，發生實害之大小，割裂適用道路交通管理處罰條例
    第48條第2 款之規定；車輛面對紅燈時，仍逕予穿越路口至
    銜接路段，含左轉、直行、迴轉及右轉（依箭頭綠燈允許行
    駛者除外），即視為闖紅燈之行為，司法院70年6月22 日（
    70）院台廳字第03613號、交通部82年4月22日交路（82）字
    第009811號分別著有函釋可資參照，慮及紅燈右轉確已實際
    跨越停止線，佔用銜接路段，對於穿越馬路之行人及綠燈車
    道上享有路權之汽、機車帶來生命上之危害及不便，且減弱
    紅燈劃分路權之功能，所造成之危險實與紅燈直行無異，是
    修正前道路交通管理處罰條例第53條所稱之「闖紅燈」，法
    文上當包括紅燈直行、紅燈右轉、左轉及迴轉等情形，是異
    議人違規紅燈右轉之事實明確，且合於修正前道路交通管理
    處罰條例第53條之規定，原處分機關自應依法裁處。異議人
    雖又辯稱：裁罰機關於異議人逾期未繳時，未經通知即逕自
    加重云云，惟修正前道路交通管理處罰條例第53條規定之罰
    鍰範圍係1,800 百元以上5,400 元以下，原處分機關自得在
    此範圍內斟酌行為人之違規情節酌情為裁量性之決定，惟為
    求裁罰之公平性，主管交通之行政機關訂有違反道路交通管
    理事件統一裁罰基準表，依原處分機關於94年11月29日裁處
    時之違反道路交通管理事件統一裁罰基準表，異議人於收受
    舉發通知單時得於應到案期限內按最低額繳納1,800 元、逾
    越應到案期限15日內，繳納罰鍰2,700 元、逾越應到案期限
    15日以上30日以內，繳納罰鍰3,600 元、逾越應到案期限30
    日以上，繳納罰鍰4,500元，本件異議人逾94年8月26日之應
    到案期限30日以上未自動繳納罰鍰，則原處分機關逕依違反
    道路交通管理事件統一裁罰基準表所定之裁罰基準予以裁罰
    ，於法有據，異議人違規再先，復未於期限內主動繳納最低
    之1,800 元罰鍰，致逾越應到案期限30日以上，則原處分機
    關依法逕予裁罰並無違誤，異議人所辯不足採。
五、綜上，本件異議人於上揭時、地行經有燈光號誌管制之交岔
    路口紅燈右轉，係屬闖紅燈之違規類型之一種，原處分機關
    依修正前道路交通管理處罰條例第53條第1項、第63條第1項
    第3 款及修正前違反道路交通管理事件統一裁罰基準及處理
    細則第43條、第44條及第67 條規定，裁處異議人罰鍰4,500
    元，並記違規點數3 點，核無不當。本件聲明異議為無理由
    ，應予駁回，爰依道路交通案件處理辦法第19條，裁定如主
    文。
中　　華　　民　　國　　96　　年　　3 　　月　　3　 　日
　　　　　　　　　交通法庭法　官  楊坤樵
以上正本證明與原本無異。
如不服本裁定，應於裁定送達後5日內，向本院提出抗告狀。（
應附繕本）
                          書記官  謝佩欣
中　　華　　民　　國　　96　　年　　3 　　月　　6 　　日
